【裁判字號】    95,上訴,3509
【裁判日期】    951220
【裁判案由】    強盜等
【裁判全文】
臺灣高等法院刑事判決                95年度上訴字第3509號
    上  訴  人  臺灣臺北地方法院檢察署檢察官
    上  訴  人
    即  被  告  乙○○
    選任辯護人  林達傑律師
    上  訴  人
    即  被  告  丙○○
    選任辯護人  黃銀河律師
                劉明益律師
上列上訴人等因被告等強盜等案件，不服臺灣臺北地方法院94年
度訴字第1842號，中華民國95年8月17日第一審判決（起訴案號
：臺灣臺北地方法院檢察署94年度偵字第20139號），提起上訴
，本院判決如下：
    主  文
上訴駁回。
    事  實
一、乙○○曾於民國（下同）78年間，因妨害風化案件，經本院
    以78年度上訴字第2641號判決各判處有期徒刑6月、1年，嗣
    經最高法院駁回上訴確定。嗣又因違反懲治盜匪條例案件，
    經臺灣臺北地方法院以78年度訴字第724號判決判處有期徒
    刑15年，經上訴後由本院以78年度上訴字第2819號判決改判
    有期徒刑九年確定，上開三罪經本院以79年度聲字第88號裁
    定應執行刑10年2月；再因恐嚇案件，經臺灣士林地方法院
    以78年度訴緝字第28號判決判處有期徒刑10月，嗣於79年3
    月9日，經本院以78年度上訴字第3136號判決駁回上訴確定
    ，上開四罪經臺灣高等法院以79年度聲字第341號裁定應執
    行有期徒刑10年4月確定。又於81年間，因違反麻醉藥品管
    理條例案件，經臺南地方法院判處有期徒刑7月確定，與前
    案接續執行後，於86年10月9日縮短刑期假釋出監並付保護
    管束，嗣經撤銷假釋，執行殘刑有期徒刑2年1月22日，於90
    年3月9日縮刑期滿執行完畢。復因違反毒品危害防制條例案
    件，於91年11月13日，經臺灣板橋地方法院以91年度重簡字
    第829號判決判處有期徒刑6月，嗣經撤回上訴確定；又於90
    年及91年間，因收受贓物、違反槍砲彈藥刀械管制條例等案
    件，經本院以91年度上訴字第3832號判決判處有期徒刑1年
    5月（違反槍砲彈藥刀械管制條例部分6月、贓物部分1年，
    應執行有期徒刑1年5月），於92年7月3日經最高法院以92年
    度台上字第3619號判決駁回上訴確定；再因偽造文書、妨害
    自由等案件，經臺灣板橋地方法院以92年度訴字第113號判
    決分別判處有期徒刑8月及4月，其中偽造文書部分8月，由
    本院92年度上訴字第2096號、最高法院93年度台上字第211
    號判決上訴駁回確定；上開各罪，經本院以93年度聲字第
    279號定應執行刑為有期徒刑2年9月，乙○○於92年6月3日
    入監執行，甫於94年5月1日假釋付保護管束期滿，因未經撤
    銷假釋，以已執行完畢論。
二、丙○○曾因違反毒品危害防制條例案件，先於91年5月30日
    ，經臺灣板橋地方法院以90年度易字第3667號判決判處有期
    徒刑6月確定；再於91年10月14日，經上開法院以91年度訴
    字第1455號判決判處有期徒刑8月確定；復因贓物案件，於
    92年1月20日，經上開法院以91年度易字第1867號判決判處
    有期徒刑6月確定；再於92年3月3日，因違反著作權法案件
    ，經上開法院以92年度簡字第33號判決判處有期徒刑5月確
    定。上開各罪經接續執行後，丙○○於93年9月2日假釋出監
    並付保護管束，於93年12月14日因假釋付保護管束期滿未經
    撤銷假釋，以已執行完畢論。
三、乙○○於94年8、9月間，因其友人張啟瑞告知甲○○調戲其
    友人之女友，又乙○○於其後某日前往甲○○所經營之藝品
    店購物時，甲○○告知已至打烊時間不便提供服務，乙○○
    心生不滿，遂夥同丙○○、利建昌（未到案，由偵查機關另
    行調查），共同基於剝奪他人行動自由之犯意聯絡，先於94
    年9月5日23時許，由利建昌駕駛承租而來之車號YY-7715號
    自用小客車搭載乙○○、丙○○，前往臺北市市○○道188
    號某收費停車場內等候，趁甲○○欲將其所駕駛之貨車駛入
    停車場停放，換乘其所有之休旅車返家，正解除休旅車之防
    盜鎖設定之際，由丙○○手持足供為兇器使用之藍波刀一把
    架住甲○○左側頸部，乙○○則持不明手槍一枝（未據扣案
    ，尚難認定是否具有殺傷力）抵住甲○○右側太陽穴，喝令
    甲○○不許動，共同強押甲○○進入該車號YY-7715號車子
    內，以此強暴之方式，剝奪甲○○之行動自由，至使其不能
    抗拒；又利建昌利用停車繳交停車費之際，前往甲○○之貨
    車上察看，發現甲○○所有、置放於副駕駛座上之筆記型電
    腦手提袋（內含筆記型電腦、文件資料、公司大、小章、現
    金新臺幣《下同》7萬4千元），乙○○、丙○○及利建昌遂
    另行起意，共同基於意圖為自己不法所有之犯意聯絡，利用
    甲○○遭渠等挾持無法抗拒之機會，將該手提袋取走，而將
    該手提袋內現金7萬4千元據為己有。三人隨即駕車沿臺北市
    市○○道高架路段往臺北縣三重市方向行駛，途中乙○○持
    該不明手槍抵住甲○○鼠蹊部，且告以若不合作將開槍等語
    ，丙○○則持藍波刀抵住甲○○肚子，並以手將甲○○頭、
    臉部往下壓，另在甲○○面前出示子彈（未扣案不能證明有
    殺傷力），使其心生畏懼，嗣在臺北縣三重市某處，因乙○○表示利建昌行車速度太慢，故換由乙○○駕車，利建昌則
    坐於該車右後座與丙○○分持藍波刀及不明鐵器控制甲○○
    之行動自由，期間甲○○曾數度欲趁機打開車門向路人求救
    ，乙○○等人心生不滿，則將上開車輛停放於路旁巷子內，
    分持槍枝、不明鐵器、金屬物毆打甲○○，甲○○因而受有
    頭部外傷併腦震盪、左胸、臉部及四肢挫傷、嘴角裂傷、左
    眼挫傷合併眼瞼腫脹及皮下瘀斑、結膜下出血等傷害，之後
    利建昌、丙○○更合力以預先準備之透明膠帶矇住甲○○之
    眼睛遮蔽其視線，綑綁甲○○之手、腳，致甲○○無法動彈
    ，復動手取走置放於甲○○褲子右後方口袋內之皮夾一只（
    內含甲○○之身分證、駕駛執照、捐血卡、保全卡、美商美
    國運通商業銀行股份有限公司《下稱美國運通銀行》簽帳卡
    、第一商業銀行股份有限公司《下稱第一銀行》信用卡、中
    國信託商業銀行股份有限公司《下稱中國商銀》信用卡各一
    張及現金5、6千元），另取走甲○○之行動電話一支，以防
    止其對外求援，嗣乙○○將車子開至臺北縣三重市某汽車旅
    館內，在該旅館內乙○○告知甲○○因其玩弄大哥女人故有
    人要教訓他，並持開山刀在甲○○面前揮舞，恐嚇要將其雙
    手、雙腳砍斷，並逼迫其承認玩弄大哥女人之事，且將自甲○○貨車上、身上所取走之物品，攤開在床上檢視。經過20
    分鐘後，乙○○、丙○○及利建昌又強押甲○○上車，復由
    乙○○駕車搭載丙○○、利建昌、甲○○前往臺北縣土城市
    之萊亞汽車旅館房間內，解開甲○○眼睛部位之膠帶，持開
    山刀在甲○○面前揮舞，並亮出槍枝一支及子彈一把，命甲○○用雙手手掌捧住子彈並加以拍照，使甲○○感受其生命
    安全隨時受到威脅，而繼續逼迫甲○○承認玩大哥女人之事
    ；乙○○、丙○○、利建昌三人並拿出甲○○之信用卡，詢
    問甲○○相關資料並加以記錄，且致電中國信託商銀詢問預
    借現金之授權碼，然因甲○○未配合答覆銀行人員詢問之個
    人資料而未能取得，乙○○並強迫甲○○收受玉珮一個，欲
    抵銷渠等日後持甲○○信用卡盜刷之消費金額。迨94年9月6
    日15、16時許，三人再強押甲○○上車，由乙○○駕車駛往
    臺北縣三重市○○路○段609巷10號地下一樓湯城園區「家樂
    福賣場三重店」附近，共同基於概括之犯意，先由丙○○或
    利建昌其中一人下車，於94年9月6日17時38分許，持甲○○
    第一銀行信用卡，購買價值5萬8240元之商品，再由丙○○
    、利建昌二人續於同日18時9分許、18時11分許，持甲○○
    之美國運通銀行信用卡刷卡消費25萬3880元、持第一銀行信
    用卡刷卡消費5萬7700元之商品，並冒用甲○○之名義，由
    利建昌連續在簽帳單上偽造「甲○○」之署押（同時複寫於
    簽帳單第二聯，簽帳單一式二聯：商戶存根聯、持卡人存根
    聯，共偽造「甲○○」署押六枚），而偽造不實之簽帳單私
    文書，再持交與特約商店不知情之店員而行使之，以表示該
    簽帳單名義人同意依據信用卡持卡人合約條件，按簽帳單之
    金額付款，致該等店員誤以為利建昌為有權使用該信用卡簽
    帳消費之人，而分別交付其所購買之物品，足生損害於甲○○、特約商店及美國運通銀行、第一商業銀行對於信用卡管
    理之正確性。刷卡消費後，丙○○及利建昌旋將該等商品以
    9成之價格向附近商家換取現金，返回車上並將現金交付乙○○。迄至94年9月6日19時許，始由乙○○駕車前往臺北縣
    五股鄉某處釋放甲○○，並返還行動電話一支、皮夾一只及
    筆記型電腦手提袋一只（內含筆記型電腦一台）等物品與甲○○（但皮包內身分證一張、駕駛執照一張、信用卡三張、
    保全卡一張、現金5、6千元，筆記型電腦手提袋內現金7萬4
    千元並未歸還），此時乙○○、丙○○、利建昌又為避免遭
    受刑事追訴處罰，又另行起意，出言恐嚇甲○○不得報警，
    否則將殺死其全家等語，使甲○○心生畏懼，致生危害於安
    全。
四、丙○○又另行起意，基於意圖為自己不法所有之概括犯意，
    明知無意支付刷卡消費之款項，仍於94年9月10日，連續持
    甲○○之美國運通銀行信用卡及第一銀行信用卡，分別前往
    臺北縣新莊市○○路45號1樓某銀樓及臺北縣新莊市○○路
    481號「震旦行第十七營業所」，欲使上開特約商店之店員
    陷於錯誤，而交付其所欲購買之商品，惟因甲○○早於同年
    9月7日將上開信用卡辦理停用止付，以致店員欲結帳時無法
    取得發卡單位之授權碼，因而交易失敗，丙○○始未遂其詐
    欺取財之目的。
五、嗣甲○○獲釋後，報警處理，警察於94年10月27日12時50分
    許，持搜索票前往乙○○位於臺北縣新莊市○○街60巷5號
    之住處執行搜索，在上址扣得乙○○等人用以遂其上開犯行
    之藍波刀、開山刀各一把，而查知上情。
六、案經甲○○訴由臺北市政府警察局移送臺灣臺北地方法院檢
    察署檢察官偵查起訴。
    理  由
壹、證據能力之說明：
一、按「被告以外之人於審判外之言詞或書面陳述，除法律有規
    定者外，不得作為證據。」刑事訴訟法第159條第1項定有明
    文；惟「被告以外之人於偵查中向檢察官所為之陳述，除顯
    有不可信之情況者外，得為證據。」同法第159條之1第2項
    定有明文。又從事業務之人於業務上或通常業務過程中所須
    製作之紀錄文書、證明文書，除顯有不可信情況外，依同法
    第159條之4第2款規定，具備證據能力；又「被告以外之人
    於審判外之陳述，雖不符前4條之規定，而經當事人於審判
    程序同意作為證據，法院審酌該言詞陳述或書面陳述作成時
    之情況，認為適當者，亦得為證據。當事人、代理人或辯護
    人於法院調查證據時，知有第159條第1項不得為證據之情形
    ，而未於言詞辯論終結前聲明異議者，視為有前項之同意。
    」，同法第159條之5亦有規定。
二、本案證人甲○○於偵查中向檢察官所為之陳述，業經具結且
    無顯不可信之情形存在，依刑事訴訟法第159條之1第2項規
    定，自具備證據能力；其餘實體部分引用之供述證據，部分
    依刑事訴訟法第159條之4第2款規定，認具備證據能力，部
    分因當事人未於言詞辯論終結前聲明異議，本院審酌該供述
    證據作成之情況，認為適當，因而亦具備證據能力，合先敘
    明。
貳、實體部分：
一、訊據上訴人即被告乙○○坦承傷害、妨害自由等犯行，上訴
    人即被告丙○○坦承有傷害並妨害甲○○行動自由，及於94
    年9月10日盜刷甲○○信用卡未遂之犯行，惟二人均矢口否
    認有加重強盜、詐欺取財、恐嚇之犯行。被告乙○○辯稱：
    伊於事發當天雖有毆打甲○○及限制其自由，然係因甲○○
    要跳車，伊覺得危險才毆打他，且均係徒手為之，並未使用
    任何器械或槍枝，警方所搜索到的刀械，或非伊所有，即便
    為伊所有，亦無使用於本案犯行；伊亦未強盜甲○○之財物
    ，且無與利建昌、丙○○至家樂福賣場刷卡消費，利建昌、
    丙○○二人拿甲○○的信用卡去盜刷伊並不知情，遑論有收
    取刷卡換取而得之款項，伊亦未取走甲○○置於筆記型電腦
    手提袋內之現金，於釋放甲○○離開之際，自甲○○處取走
    之筆記型電腦、行動電話、現金等均已歸還；甲○○證述伊
    曾強迫其拿子彈拍照，而對於當時伊之眼睛是否有被膠帶矇
    住，亦有不同之陳述，另關於甲○○身上之皮夾係何人拿走
    、盜刷信用卡之地點、伊為了補償甲○○因盜刷信用卡所生
    之損失始給付玉珮等陳述，或先後指訴多有不一，或與事證
    不符，顯係為羅織罪名而為悖於真實之陳述，自不可遽信云
    云。被告丙○○則辯稱：伊僅有在路邊撿持扁型鐵器作為挾
    持甲○○之工具，並未持有藍波刀，且僅有徒手毆打甲○○
    ，並未使用任何器械，甲○○所言不實；甲○○於審理時，
    證稱其皮夾係在汽車內為人取走，但是何人拿走伊不清楚，
    而伊當時在車號YY-7715號車內係坐在駕駛座後面即坐在甲○○左邊，而甲○○表示皮夾當時係放在褲子右後方口袋，
    伊既未橫越甲○○之身體，亦未強行自甲○○身後抽取皮夾
    ，自不能憑伊與利建昌一同前往刷用甲○○之信用卡，即認
    伊有強盜犯行，況伊果有強盜犯意，自不會在甲○○離去前
    將行動電話返還甲○○，至於筆記型電腦與現金7萬4千元，
    則與伊無涉；又關於恐嚇罪部分，公訴人認定伊與利建昌刷
    卡以商品9成價格換取現金後，乙○○駕車至臺北縣五股鄉
    釋放甲○○時，出言恐嚇甲○○不得報警，否則將殺死其全
    家等語，惟該恐嚇言語實與將上開財物返還甲○○之行為有
    所矛盾，而該恐嚇內容僅甲○○一人證述，而甲○○為使被
    告二人涉重罪多為誇大不實之證述，自難採信；詐欺取財罪
    部分，伊僅帶利建昌至家樂福賣場刷卡，至利建昌簽名時方
    知所簽為甲○○姓名，而所刷得之商品與兌換之款項俱為利
    建昌取走，是伊應無涉犯刑法第339條第1項詐欺取財罪云云
    。
二、經查：
（一）本件犯罪事實欄三部分犯行，除據證人即告訴人甲○○於
      偵查、原審審理時指述明確外（見94年度偵字第20139號
      卷《下稱偵查卷》第二宗第9頁至第11頁、第45至51頁、
      原審卷第一宗第172頁至第183頁、第二宗第18頁至第31頁
      、第72頁至第80頁），被告乙○○、丙○○並均坦認有妨
      害甲○○之自由，並毆打甲○○成傷，此外，尚有搜索扣
      押筆錄（見偵查卷第一宗第60頁至第68頁）、中心診所94
      年10月13日94中院診字第4627號診斷證明書（見偵查卷第
      一宗第82頁）、萊亞汽車旅館94年9月6日住房旅客表（見
      偵查卷第一宗第83頁）、三重湯城園區家樂福賣場監視錄
      影畫面列印二張（見偵查卷第一宗第93頁）、甲○○簽帳
      單三張（見偵查卷第一宗第94頁、第95頁）、甲○○第一
      銀行信用卡冒刷明細（見偵查卷第一宗第96頁）、甲○○
      第一銀行94年10、11月信用卡消費明細帳單（見偵查卷第
      二宗第15頁、第16頁）、甲○○美國運通信用卡9、10月
      帳單（見偵查卷第二宗第二十頁、第二一頁）、甲○○中
      心診所94年9月30日94中院診字第4463號診斷證明書（見
      偵查卷第二宗第67頁）等件附卷可證。又關於犯罪事實欄
      四部分之犯行，除據被告丙○○坦承不諱外，復與證人甲○○之指訴相符，並有臺北縣新莊市○○路45號1樓銀樓
      監視錄影畫面列印五張（見偵查卷第一宗第90頁、第91頁
      ）、美國運通銀行消費明細（見偵查卷第一宗第92頁）、
      第一銀行信用卡冒刷明細（震旦行第十七營業所）（見偵
      查卷第二宗第17頁）等件在卷可稽。
（二）被告二人雖均辯稱並未持刀械作為犯案工具云云，然被告
      丙○○確係持藍波刀一把在市○○道停車場抵住甲○○左
      側頸部，乙○○則持槍枝抵住甲○○右側太陽穴，強迫甲○○上車，而在車上時乙○○並持槍抵住甲○○之鼠蹊部
      ，在汽車旅館時，乙○○並持開山刀一把作為恫嚇甲○○
      之工具等情，均據甲○○指訴歷歷；甲○○尚於原審提示
      扣案物照片供其辨認時，再詳細敘明：偵查卷第一宗第79
      頁照片左邊數起第三個（即開山刀）係在第二個汽車旅館
      （即萊亞汽車旅館）地毯上看過，乙○○拿著它在伊面前
      揮來揮去，同一頁左邊數起來第四個（即藍波刀）是丙○○一開始在市○○道的停車場拿著抵住伊脖子的那一把，
      並且乙○○在第一個汽車旅館用那把刀割開伊手腳的膠帶
      等語（見原審卷第一宗第179頁）。被告丙○○雖不否認
      曾持工具抵住甲○○身體，惟辯稱係臨時撿拾地下之鐵片
      ，事後業已丟棄云云，然而被告等人係因乙○○之友人張
      啟瑞告知甲○○調戲女子一事，而被告乙○○某日晚上至
      甲○○店內，甲○○告知已打烊，被告乙○○心生不滿，
      故起意欲教訓甲○○等情，業據被告乙○○於偵查、原審
      審理時供述明確（見偵查卷第二宗第73頁、原審卷第一宗
      第60頁、第二宗第112頁反面），則被告等人顯係有計畫
      而為本件犯行，為了挾持甲○○而需要之相關工具，自會
      事先準備齊全，豈會臨時撿拾路邊之鐵片而為之？又被告
      丙○○無法提出該鐵片供甲○○辨認及供本院查證，故其
      辯稱係撿拾路邊鐵片挾持甲○○，而該鐵片業已丟棄云云
      ，實為臨訟卸責之詞。又被告乙○○曾於警詢時供稱：「
      （問：在車上你持槍抵住其鼠蹊部嚇被害人，該作案槍枝
      現置何處？）該把手槍是玩具槍，用來嚇唬被害人用的，
      現已被我丟棄到河裡，丟到哪我忘了」（見偵查卷第一宗
      第18 1頁），並稱：另犯被害人翁正德強盜案件之該黑色
      手槍，即與本案之手槍係同一把，現已丟棄（見偵查卷第
      一宗第183頁）；且於原審審理時又再次供稱伊於警詢時
      確實告知警察有一把玩具手槍，伊用完了就丟到河裡去等
      語（見原審卷第一宗第143頁）；是堪認槍枝亦為被告乙○○犯案工具之一，其於事後翻異前詞，表示未曾使用槍
      枝云云，亦無可採。從而，足信被告二人確實以開山刀、
      藍波刀、槍枝等器械作為渠等剝奪甲○○行動自由、加重
      強盜、傷害等犯行之工具。至被告丙○○請求將扣案之藍
      波刀送鑑定以查明該刀上是否有被告丙○○之指紋乙節，
      因被告丙○○確有持扣案之藍波刀抵住甲○○左側頸部之
      情事，業如前述，是本院認並無鑑定之必要，併予敘明。
（三）又被告等人否認有強取甲○○之筆記型電腦手提袋、皮夾
      內之信用卡、證件、現金等，並辯稱盜刷信用卡僅係利建
      昌一人所為云云。惟查：據甲○○於原審審理時證述：「
      在停車場是利建昌從我之貨車上拿下筆記型電腦手提包，
      他拿進來到他們綁架伊的車上，皮夾是他們搜我身的時候
      拿的，我坐在轎車後面時，我旁邊的兩位，一個是丙○○
      ，他是坐我的左側」（見原審卷第二宗第20頁），「是利
      建昌坐我右邊時，皮夾被拿走」（見本院卷第二宗第29頁
      ），「皮夾係放在伊右後方褲子的口袋裡，薪水放在筆記
      型電腦的包包內，薪水共有7萬4千元；乙○○曾問伊筆記
      型電腦包包裡有何東西，伊告知裡面有7萬4千元（見原審
      卷第一宗第175頁），「皮包有還我，但是部分證件不見
      了，例如身分證、信用卡、保全卡沒還我」（見原審卷第
      一宗第178頁反面），「（你的錢7萬多元，在何處？）我
      不知道，後來他們放我時我沒有看到錢，只有筆記型電腦
      及一些其他東西，皮夾內的錢已經不在了，電腦手提包內
      的錢也不見了」（見原審卷第二宗第19頁），「皮夾內有
      5、6千元」（原審卷第二宗第25頁），乙○○、丙○○及
      利建昌三人都有研究信用卡，他們打電話，問授權碼，且
      要伊和銀行的人對話，但因伊被打嘴巴傷口很痛講不出話
      來，故無法回答等語（見原審卷一第177頁），「（他們
      三人研究你的信用卡，你聽到他們如何說？）他們說要打
      電話去問授權碼，係丙○○說的，丙○○拿我的身分證、
      看那個卡要如何打，丙○○還問我說我的授權碼，我表示
      我不知道。這是在第二家汽車旅館。乙○○也有在場，但
      是進進出出的，他沒有在睡覺，有一陣子乙○○有與其他
      人一起研究信用卡」等語（原審卷第一宗第178頁反面）
      ；丙○○與利建昌前往家樂福賣場盜刷伊之信用卡後，將
      現金帶回車上交給乙○○，利建昌在車上講說老闆娘表示
      明天還可以刷，現金多少伊不曉得，但是很大一把鈔票等
      語（見原審卷第一宗第177頁、第182頁、第183頁），「
      他們刷完卡後，錢有拿上車，當時乙○○有在車上，乙○○已經坐回到駕駛座，他們怕我掙脫，他們車的門把無法
      從裡面開，要從外面開，所以他們從兩個門一起進來，我
      的右側的人就拿一大筆錢，錢拿給乙○○」（見原審卷第
      二宗第25頁）。參以甲○○被控制行動期間即94年9月6日
      14時22分至44分間，所使用之0000000000號行動電話門號
      確有與中國信託商銀0000000000號電話通話之紀錄，此參
      甲○○0000000000號電話94年9月之雙向通聯紀錄即明（
      見原審卷第一宗第125頁）；另自被告乙○○臺北縣新店
      市之住處3樓臥室床墊下所搜索扣得之停車票卡一張，其
      上亦記載有甲○○之個人資料，此參該停車卡正反面影本
      在卷可證（見偵查卷第一宗第80頁），足徵甲○○上開所
      述屬實。且被告等人刷卡消費後係向商家換取現金，業據
      被告丙○○供陳明確（見偵查卷第一宗第133頁），顯見
      被告等人係以獲取現金為其目的，是自無放棄甲○○皮夾
      、手提包內之現金而返還甲○○之理。又被告乙○○於原
      審審理時坦認甲○○曾告知伊筆記型電腦手提袋內有7萬4
      千元現金（見原審卷第一宗第182頁反面），被告丙○○
      於警詢時復供稱：皮夾內身分證、駕駛執照係伊拿走，業
      已丟棄等語（見偵查卷第一宗第179頁），另於偵查時坦
      認皮夾內三張信用卡已由利建昌交給伊、業已丟棄（見偵
      查卷第一宗第21頁、第134頁）。從而，被告等人以強暴
      至使甲○○不能抗拒，而強取甲○○筆記型電腦手提袋內
      現金7萬4千元、皮夾內現金5、6千元、三張信用卡、身分
      證、駕駛執照、保全卡各一張之事實，自足以認定。雖然
      被告等人在釋放甲○○時，同時將其筆記型電腦手提袋、
      行動電話、皮夾（含部分證件）返還甲○○，惟尚不影響
      被告等人意圖為自己不法所有，強取甲○○現金、證件等
      物品之犯意。至於被告等人雖曾取走甲○○之手機、筆記
      型電腦手提袋（內含筆記型電腦一台）、皮夾及內含部分
      證件，然於釋放甲○○時，均加以返還，堪認被告等人取
      走甲○○手機及筆記型電腦之目的僅在於阻止甲○○對外
      聯絡求援，而取走其皮夾亦係為了皮夾內置放之現金及其
      餘有價值之物，故對於手機、筆記型電腦手提袋（內含筆
      記型電腦一台）、皮夾及內含部分證件，並無任何不法所
      有意圖，公訴人亦未主張就此部分亦係構成加重強盜犯行
      ，是被告等人取走上開物品，尚非加重強盜犯行之一部。
      又被告丙○○辯稱伊係在利建昌於簽帳單上偽簽「甲○○
      」之姓名時，始知利建昌所據以消費之信用卡係甲○○所
      有云云，然此與其前所辯稱利建昌拿甲○○的卡時伊有聽
      到甲○○同意他刷卡云云（見原審卷第二宗第181頁反面
      ），已有矛盾，且與甲○○所證述被告丙○○於萊亞汽車
      旅館內即詢問甲○○並致電中國信託商銀詢問有關授權碼
      之事不相符合，自無足取；再者，被告丙○○、利建昌等
      人係以乙○○為首，此參被告丙○○於警詢時供稱「乙○○是我老大」等語可證（見偵查卷第一宗第18頁），是強
      行挾持甲○○上車、強取其財物、甚或盜刷其信用卡，實
      均在被告乙○○指揮調度之下，是其縱未親自從事盜刷信
      用卡之犯行，而命令利建昌、被告丙○○盜刷信用卡購買
      商品再換取9成現金交付予伊，對於該盜刷信用卡之犯行
      ，仍應共同擔負刑責。雖被告丙○○於原審曾為附和乙○○之辯詞，供稱乙○○對於盜刷信用卡消費一事全然不知
      情云云，其於本院亦證稱：伊沒有聽到被害人跟乙○○說
      包包內有現金，也沒有看到乙○○有將包包裡面的東西拿
      出來，也沒有說乙○○是伊的老大等語（見本院95年11月
      29 日審判程序筆錄），被告二人並辯稱盜刷信用卡之事
      純係利建昌一人所為，與渠等無涉云云，然上開辯詞均係
      被告為脫免罪責及迴護被告乙○○所為之不實供詞，均無
      可採。另被告乙○○主張其在原審95年3月28日審理時未
      曾為該日審理筆錄第6頁內容之陳述，並請求調閱原審當
      日之錄音光碟乙節，經查原審於95年3月28日審理本案時
      ，除被告乙○○外，其原審之辯護人亦在場為被告乙○○
      辯護，而書記官當庭所製作之筆錄，被告乙○○及其辯護
      人均得當場觀看筆錄記載之內容，倘筆錄記載之內容有所
      不實或與被告陳述之意旨不符，衡情被告乙○○及其辯護
      人應立即請求更正，然渠等並未當庭請求更正，故原審上
      開筆錄之內容應無任何不實之處，是本院認並無調閱原審
      上開期日錄音光碟之必要，併予敘明。
（四）又被告乙○○、丙○○辯稱無恐嚇脅迫情事云云，然查，
      被告乙○○等人在車號YY-7715五號自用小客車及汽車旅
      館內，以槍枝、開山刀、子彈等工具脅迫甲○○等情，業
      據甲○○分別於偵查、原審審理時證述：「我上到他們的
      自小客車，我坐在右後座，（他們）把我擠到中間，有乙○○拿槍抵著我鼠蹊部」，「沿路他們都恐嚇我叫我好好
      配合不要動」（見原審卷第172頁反面、第173頁）；在第
      一家汽車旅館，乙○○問伊是否承認玩大哥之女人，伊否
      認，乙○○說伊是不是不想活，就拿一把很大的刀子，抽
      出刀刃在伊面前話，恐嚇說要把伊之雙手、雙腳砍斷（見
      偵查卷第二宗第48頁）；在萊亞汽車旅館，乙○○拿出槍
      和刀，亦問伊是否承認玩大哥女人，他把子彈上膛扣扳機
      ，並頂著伊之右邊太陽穴，故意發出碰碰的聲音嚇伊，伊
      當時情緒崩潰，心想可能無法再見到家人；乙○○還將槍
      放在他手上，將子彈放在伊手上，子彈是一把，他是要證
      明子彈是真的，接著他們口中又帶著威脅跟伊說了一些話
      ，中間又問了很多事情，並要伊兩隻手捧住子彈拍照，且
      拿刀子在伊前面晃，罵伊不相信他手上有可證明伊玩大哥
      女人的照片，還說刀子子彈不長眼睛等語（見偵查卷第二
      宗第49頁、見原審卷第一宗第174頁反面）；「乙○○第
      一次把子彈給我看的時候，係在車子上，尚未到汽車旅館
      ，乙○○將子彈從彈匣裡面退出，一顆顆拿給我看。在車
      上的時候，乙○○表示我玩大哥的女人，我表示沒有，是
      否找錯人，他們就將我的頭壓低，並且開車出停車場，他
      們的車要出停車場的時候就給我看子彈，將我擠壓到後座
      中間的時候，那時候我的眼睛並無被矇住。在第二家汽車
      旅館只有一次給我看子彈，就是拍照那一次，拍照的時候
      ，我的手並無被膠帶纏住，那時候我眼睛的膠帶已經取下
      」（見原審卷第一宗第177頁反面）；而本案開始之緣由
      ，係被告乙○○、丙○○及利建昌認為甲○○玩弄女人，
      而欲教訓甲○○，故於挾持甲○○之過程中，定會伴隨脅
      迫之行為、言語，而達其目的，故甲○○所指訴被告乙○○三人以上述脅迫手段命其承認伊玩弄女人之事，應非子
      虛。另被告乙○○、丙○○、利建昌三人釋放伊時，均稱
      要伊不得報警，並表示伊在明處，他們在暗處，若報警會
      殺伊全家等語，並據甲○○證述明確（見偵查卷第二宗第
      50頁），而被告乙○○等人遂行前述之加重強盜等犯行後
      ，為免遭警方查緝，受國家刑罰制裁，而以上開言語恐嚇
      甲○○不得報警，亦符情理。是被告乙○○、丙○○一再
      否認有脅迫、恐嚇之犯行，自非可採。
（五）被告乙○○、丙○○復辯稱，告訴人甲○○前後供述不一
      ，其指述顯有瑕疵，並與事理有違，自無法證明被告二人
      犯罪云云，惟按告訴人、證人之陳述有部分前後不符，或
      相互間有所歧異時，究竟何者為可採，法院仍得本其自由
      心證予以斟酌，非謂一有不符或矛盾，即應認其全部均為
      不可採信；尤其關於行為動機、手段及結果等之細節方面
      ，告訴人之指陳，難免故予誇大，證人之證言，有時亦有
      予渲染之可能；然其基本事實之陳述，若果與真實性無礙
      時，則仍非不得予以採信（最高法院74年台上字第1599號
      判例意旨可資參照）。查：
    1.據甲○○所證述，其皮夾係在伊被挾持在車號YY-7715號
      自用小客車上後座後，尚未到達第一個汽車旅館前，遭強
      行取走，當時伊之眼睛係被膠帶矇住，而在離開停車場至
      第一個汽車旅館前，被告乙○○及利建昌均曾坐過其右方
      座位（見原審卷第二宗第20頁、第22頁、第29頁），故甲○○無法確認究竟係何人實際下手行搶，而證稱不知皮夾
      係何人取走等語，尚無可議之處。又甲○○事後回想係被
      告丙○○、利建昌實施盜刷行為，且係被告丙○○詢問其
      信用卡相關資料，佐以相關事證，故再為其皮夾係被告丙○○取走，且係利建昌坐在其右方時所發生之事之證詞，
      亦無不實。況且皮夾內之信用卡遭被告等人取走盜刷，為
      不爭之事實，而乙○○、丙○○、利建昌三人就加重強盜
      之犯行有共同之犯意聯絡，是無論何人下手行搶，罪責均
      應共同分擔，故甲○○前後對於其皮夾遭何人搶走之指訴
      ，雖有不一，然尚不影響其所為皮夾遭強取之證述之可信
      性。
    2.又關於甲○○在萊亞汽車旅館，遭乙○○逼迫手捧子彈一
      把拍照之時，其是否仍遭膠帶矇眼一節，於原審審理時先
      稱該時有矇住眼睛（原審卷第一宗第175頁），復改稱當
      時矇住眼睛之膠帶已被拿下（見原審卷第一宗第177頁反
      面），兩相比較故有所不符，然甲○○突遭被告等人限制
      自由及脅迫並強盜財物，心中所受之驚嚇實不可言喻，就
      事實經過時序（先取下膠帶或先手捧子彈）之記憶或有混
      淆；況甲○○證稱因伊遭毆打眼睛流血，矇住眼睛之膠帶
      上混有血水和淚水，伊又用手試圖鬆開，故尚可由縫隙中
      窺見被告等人之動態等語（見原審卷第一宗第175頁），
      是無論甲○○之眼睛是否遭膠帶矇住，其應均可看見被告
      乙○○命其握住子彈拍照之相關情形，故亦難排除甲○○
      係有所誤認。又甲○○故就被告乙○○令其手捧子彈時，
      其眼睛膠帶是否取下一事先後供述不一，然而針對被告乙○○確有命其手捧子彈拍照，且被告乙○○拍照之相機廠
      牌為NIKON等情，前後供述均屬一致，是堪認甲○○指訴
      被告乙○○有上開脅迫恐嚇行為等情，確屬真實。
    3.關於被告盜刷其信用卡之地點，甲○○曾於原審審理中供
      稱有二個刷卡地點（見原審卷第一宗第175頁反面、第二
      宗第76頁），雖與簽帳單、第一銀行、美國運通銀行之冒
      刷明細（見偵查卷第一宗第94頁至第96頁、第二宗第21頁
      ）上所顯現被告等盜刷信用卡之地點均在家樂福賣場三重
      店一節不符，然甲○○於原審審理時供稱：去兩個地方刷
      卡，因為上下車子有兩次，第一次刷完後，被告丙○○接
      著表示要去家樂福刷，所以被告丙○○、利建昌又去家樂
      福刷（見原審卷第180頁、第181頁）；他們下車二次，第
      一次一個人下車，第二次二個人下車，不同的停車地點，
      車子有移動一下下，大約30公尺左右，都在路邊，幾乎同
      一地點（見原審卷第二宗第27頁）；伊知道有二個刷卡地
      點，係警察告知伊的，一個是家樂福，一個是珠寶店，丙○○到九月還去刷珠寶，沒成功，伊於被告前往刷卡時，
      係坐在車上後座，但伊知道有去三重家樂福等語（見原審
      卷第二宗第76頁）。而甲○○於刷卡時並未下車，是確切
      之刷卡地點其本難確認，再觀諸三張簽帳單上所顯現之刷
      卡時間，分別為94年9月6日17時38分許、同年月18時7分
      、18時11分許，後兩次應為同一時段消費，而與前一次消
      費約間隔30分鐘左右，尚與甲○○所稱被告等人下車二次
      刷卡之陳述相符。從而，甲○○應係以刷卡時被告等人上
      下車二次，車子有移動、警察曾告知被告等人有至珠寶店
      消費，始於原審審理時推論而獲致被告乙○○、丙○○、
      利建昌至二個地點刷卡之結論。又甲○○於檢察官94年12
      月6日訊問時曾證稱：伊被帶走的第二天下午3、4時，乙○○開車，丙○○、利建昌在後座伊之兩旁，他們說要放
      我走，丙○○說要到金飾店刷卡，利建昌說可以到三重湯
      城園區家樂福刷，他們進出家樂福二次，拿到錢交給乙○○等語（見偵查卷第二宗第50頁），於當時之陳述則明確
      告知係進出家樂福刷卡二次。衡情甲○○於被釋放之前係
      處於失去自由之狀態，心中極其恐懼，其雖努力記憶當時
      發生之情況，於事後並自警察獲知部分刷卡信息，然前後
      信息或因甲○○合理之拚湊推想，或有所誤認，惟此仍人
      類正常之現象，其所為證述應認與事實無違，自難遽認甲○○有故意誇大指述不實之情事。
    4.又被告乙○○曾供稱贈與甲○○玉珮一個，為甲○○所不
      否認，並於審判中由甲○○庭呈扣案（甲○○拒絕領回）
      ，而依甲○○於偵查中所稱：「（問：胖哥《乙○○》有
      無將他身上的玉珮交給你？）在萊亞MOTEL時，胖哥送給
      我的，說他刷我的這些錢，玉珮也值十幾萬，跟我結個緣
      ，我不收他硬要我收」（見偵查卷第二宗第50頁），顯見
      被告乙○○已有計劃要盜刷甲○○之信用卡，始強迫甲○○收受玉珮，假意欲賠償甲○○之損失，故被告乙○○辯
      稱其有贈送甲○○玉珮，表示伊並無強盜故意，且贈送玉
      珮之時，尚未盜刷信用卡，甲○○上開所言顯與事理不符
      云云，實屬顛倒是非之言詞，亦屬無稽。
    5.從而，被告乙○○、丙○○辯稱甲○○所為指述前後不一
      ，所為證言不足以證明渠等犯罪，自無足取。至被告乙○○、丙○○聲請傳喚甲○○到庭作證乙節，查甲○○經本
      院合法傳喚而未到庭，然甲○○於原審對於本案之相關情
      節已供證綦詳，業如前述，且甲○○已具狀陳稱其害怕日
      後遭被告等人之報復已不敢再與被告等人見面，本院衡情
      認並無再傳喚證人甲○○之必要，併予敘明。另被告丙○○請求函調甲○○於94年9月間在大安分局新生南路派出
      所之警詢筆錄乙節，因甲○○並無故意誇大指述不實等情
      ，已如前述，是本院認亦無函調甲○○上開警詢筆錄之必
      要，附此敘明。
（六）另被告丙○○請求傳訊共犯利建昌、要求對被告及證人測
      謊等節，因本案共犯利建昌尚未到案且所在不明，本院縱
      依被告之聲請予以傳喚，衡情利建昌亦無出庭之可能性，
      是本院認並無傳喚利建昌之必要，併予敘明。另查甲○○
      對本案之相關證述應無不實等情，已如前述，是本院認並
      無對被告及證人進行測謊鑑定之必要，附此敘明。
（七）公訴人雖認定被告乙○○、丙○○除與利建昌共犯本案外
      ，尚有另一名真實姓名年籍不詳之女子為本案共犯，惟查
      ，被告乙○○於警詢、原審審理時供稱：是有一個綽號小
      可之成年女子與渠等同車，和小可是注射毒品認識的，那
      天是伊與丙○○、利建昌先到停車場，小可打電話問他們
      在哪裡，伊身上錢不夠跟她要錢，她就帶毒品和錢過來，
      她並沒有參與犯案，伊不知道小可之真實姓名等語（見偵
      查卷第一宗第181頁、第228頁、原審卷第一宗第142頁）
      ；另被告丙○○於警詢供稱：該名女子並未在旅館內，當
      時只見她在車上，伊不認識該名女子小可，與她也無交談
      等語（見偵查卷第一宗第21頁、第178頁）；又甲○○於
      偵查時證稱：該名女子沒有上樓，她一直在車上沒有下車
      （見偵查卷第二宗第48頁），於原審審理時證述：那個女
      子感覺好像都在車上，我都在車上才有感覺那個女的，女
      子坐在右駕駛座等語（見原審卷第一宗第175頁、第二宗
      第20頁）。是由被告二人陳述及甲○○之證詞，該名女子
      係攜帶毒品和錢去找被告乙○○，除了與被告乙○○、丙○○及利建昌同乘車號YY-7715號自用小客車外，並未至
      二個汽車旅館內，亦未對甲○○為強盜、傷害或妨害自由
      之犯行，再依卷內事證觀之，尚無從認定該名女子針對本
      案犯行與被告乙○○、丙○○、利建昌有何犯意聯絡或行
      為分擔；而本院依乙○○所提供之女子行動電話號碼，循
      線追查，亦無法獲知該名女子真實身分，無從傳訊其到庭
      。從而，尚難認定該名女子亦與被告乙○○、丙○○及利
      建昌共犯本案。
（八）綜上，被告乙○○、丙○○所辯均係卸責之詞，本件事證
      明確，被告二人犯行堪以認定，應依法論科。
三、論罪科刑部分：
（一）犯罪事實三部分：
    1.按刑法第321條第1項第3款規定所謂之兇器，其種類並無
      限制，凡客觀上足對人之生命、身體、安全構成威脅，具
      有危險性之兇器均屬之（最高法院79年台上字第5253號判
      例可資參照）。被告二人為本案犯行所持用之藍波刀、開
      山刀，客觀上對人之生命、身體、安全具有危險性，確為
      足以殺傷人生命、身體之器械，自均屬兇器無疑。是就犯
      罪事實欄三部分，依行為時法律觀之，被告乙○○與丙○○均係犯刑法第216條、第210條行使偽造私文書罪、第27
      7條第1項傷害罪、第302條第1項之剝奪他人行動自由罪、
      第305條恐嚇危害安全罪、第339條第1項詐欺取財罪，且
      有刑法第321條第1項第3款、第4款之結夥三人以上、攜帶
      兇器之情形，均係犯刑法第330條第1項之加重強盜罪。被
      告乙○○、丙○○與利建昌就上開犯行，有犯意聯絡與行
      為分擔，均應論以共同正犯。被告二人先後三次盜刷信用
      卡之犯行，時間緊接，所犯係構成要件相同之罪名，顯係
      基於概括犯意反覆為之，為連續犯，應依修正前刑法第56
      條規定以一罪論，並加重其刑。被告所犯刑法第330條第1
      項加重強盜罪、第216條、第210條行使偽造私文書罪、第
      339條第1項詐欺取財罪各罪間，有方法結果之牽連關係，
      應依修正前刑法第55條後段從一重之加重強盜罪論處。被
      告所犯之刑法第277條第1項傷害罪、第302條第1項剝奪他
      人行動自由罪，亦有方法結果之牽連關係，應依修正前刑
      法第55條後段從一重之刑法第302條第1項剝奪他人行動自
      由罪論處。被告二人所犯刑法第302條第1項剝奪他人行動
      自由罪、第305條恐嚇危害安全罪、第330條第1項加重強
      盜罪間，犯意各別，行為互殊，應分論併罰。
    2.按刑法第305條之恐嚇罪，係指單純以將來加害生命、身
      體、自由、名譽、財產之事，恐嚇他人致生危害於安全者
      而言。如對於他人之生命、身體等，以現實之強暴脅迫手
      段加以危害要挾，使人行無義務之事或妨害人行使權利，
      應構成刑法第304條之強制罪，而非同法第305條之恐嚇危
      害安全罪。又刑法第302條之妨害自由罪，係妨害他人自
      由之概括的規定，故行為人具有一定目的，以非法方法剝
      奪人之行動自由者，除法律別有處罰較重之規定（例如略
      誘及擄人勒贖等罪），應適用各該規定處斷外，如以使人
      行無義務之事，或妨害人行使權利為目的，而其強暴脅迫
      復已達於剝奪人行動自由之程度，即祇成立本罪，不應再
      依同法第304條論處（最高法院93年度台上字第3309號判
      決意旨參照）。本案被告二人以持刀械揮舞、故意展示槍
      枝、子彈，出言恐嚇將對其生命安全不利之行為，欲迫使
      甲○○承認有玩弄女人之事，並限制其行動自由，是渠等
      上開所為，已超越單純以加害生命、身體之事恐嚇他人致
      生危害於安全，而係以現實之脅迫手段使甲○○行無義務
      之事，故係屬刑法第304條規定之範疇，而包括於刑法第
      302條第1項之妨害自由罪中，不再另論刑法第304條之強
      制罪，併此敘明。
    3.又被告乙○○、丙○○及利建昌三人係因認甲○○玩弄女
      人，始起意欲教訓甲○○，故其犯案之初，以強暴手段剝
      奪甲○○之行動自由時，尚無強盜財物之故意，而係因另
      見甲○○之財物後，始另行起意，意圖為自己不法之所有
      ，遂行強取甲○○財物之犯行，故渠等雖係利用犯妨害自
      由犯行之機會，而為本案加重強盜犯行，但妨害自由犯行
      之目的並非在於完成加重強盜犯行，二罪間尚無方法目的
      、原因結果之牽連犯關係，僅係被告等為犯罪之時間地點
      有所重疊而已，公訴人認上開二罪屬牽連犯之裁判上一罪
      關係，應從一重論以加重強盜罪，實有誤會。
（二）犯罪事實四部分：
      核被告丙○○所為，係犯行為時之刑法第339條第3項、第
      1項詐欺取財未遂罪。丙○○先後二次詐欺取財未遂犯行
      ，時間緊接，所犯係構成要件相同之罪名，顯係基於概括
      犯意反覆為之，為連續犯，應依修正前刑法第56條規定以
      一罪論，並加重其刑。且與丙○○於犯罪事實三所犯之刑
      法第302條第1項剝奪他人行動自由罪、第330條第1項加重
      強盜罪、第305條恐嚇危害安全罪分論併罰。
（三）又乙○○與丙○○分別有犯罪事實一、二所示之前科，此
      有本院被告前案紀錄表在卷足憑，渠等於5年內故意再犯
      本案有期徒刑以上之罪，均屬累犯，應依修正前刑法第47
      條加重其刑。被告丙○○已著手於詐欺取財行為犯罪行為
      之實施，惟因甲○○已囑家人掛失停用信用卡，故丙○○
      始未達其盜刷信用卡購物消費之犯罪目的，為未遂犯，應
      依修正前刑法第26條前段減輕其刑。丙○○既有刑之加重
      及減輕二種事由，應先加後減之。
（四）查刑法部分條文業於94年1月7日修正，94年2月2日公布，
      於乙○○、丙○○行為後之95年7月1日施行，現行刑法第
      2條第1項規定：「行為後法律有變更者，適用行為時之法
      律，但行為後之法律有利於行為人者，適用最有利於行為
      人之法律。」，上開規定乃與刑法第1條罪刑法定主義契
      合，而貫徹法律禁止溯及既往原則，係規範行為後法律變
      更所生新舊法律比較適用之準據法，是刑法第2條本身雖
      經修正，但刑法第2條既屬適用法律之準據法，本身尚無
      比較新舊法之問題，應一律適用裁判時之現行刑法第2條
      規定以決定適用之刑罰法律，先予辨明。又本次刑法修正
      之比較新舊法，應就罪刑有關之共犯、未遂犯、想像競合
      犯、牽連犯、連續犯、結合犯、以及累犯加重、自首減輕
      暨其他法定加減原因（如身分加減）與加減例等一切情形
      ，綜其全部罪刑之結果而為比較，最高法院95年5月23日
      95年度第8次刑庭會議決議可資參照。經查：
    1.刑法第28條共犯之規定，於修正前規定為：「二人以上共
      同實施犯罪之行為者，皆為正犯」，修正施行後之規定則
      為：「二人以上共同實行犯罪之行為者，皆為正犯」，本
      條之修正理由係為排除陰謀共同正犯、預備共同正犯於本
      條所規定之正犯之外。本案被告二人與利建昌間就上開犯
      行應論以共謀或實行犯罪行為之共同正犯，則適用修正施
      行前之刑法第二十八條規定論擬，並無不利於被告。
    2.刑法第56條連續犯之規定，業經修正刪除，此刪除雖非犯
      罪構成要件之變更，但顯已影響行為人刑罰之法律效果，
      自屬法律有變更，應依新法第2條第1項規定為新舊法之比
      較（最高法院95年第8次刑事庭會議決議參照）。新法修
      正施行後，被告二人前後三次盜刷信用卡之行為，及丙○○前後二次盜刷信用卡未遂之行為，即須分論併罰，是比
      較新舊法之結果，應適用較有利於被告之行為時法律即修
      正前之刑法第56條規定，論以連續犯。
    3.刑法第277條第1項傷害罪，法定刑為3年以下有期徒刑、
      拘役或1千元以下罰金，刑法第302條第1項剝奪他人行動
      自由罪，法定刑為5年以下有期徒刑、拘役或3百元以下罰
      金，刑法第305條恐嚇危害安全罪，法定刑為2年以下有期
      徒刑、拘役或3百元以下罰金，刑法第339條第1項之詐欺
      取財罪，法定刑為5年以下有期徒刑、拘役或科或併科1千
      元以下罰金。而修正後刑法施行法增訂第1條之1規定：「
      中華民國94年1月7日刑法修正施行後，刑法分則編所定罰
      金之貨幣單位為新臺幣。94年1月7日刑法修正時，刑法分
      則編未修正之條文定有罰金者，自94年1月7日刑法修正施
      行後，就其所定數額提高為30倍。但72年6月26日至94年
      1月7日新增或修正之條文，就其所定數額提高為3倍。」
      ，另刑法第33條第5款修正為：「主刑之種類如下：五、
      罰金：新臺幣一千元以上，以百元計算之」，是依修正後
      之法律，刑法第277條第1項、第302條第1項、第305條、
      第339條第1項所得科處之罰金刑最高分別為新臺幣3萬元
      、9千元、9千元、3萬元，最低則均為新臺幣1千元；然依
      據被告行為時之刑罰法律，即罰金罰鍰提高標準條例第1
      條前段規定之提高倍數10倍及修正前刑法第33條第5款規
      定之罰金最低額5元計算，上開各罪所得科處之最高罰金
      刑雖均與新法相同，然最低額均僅為新臺幣3元。因此，
      比較上述修正前、後之刑罰法律，自以被告行為時關於科
      處罰金刑之法律較有利於被告。
    4.刑法第55條後段有關牽連犯之規定業已刪除，是於新法修
      正施行後，被告二人所犯之傷害罪、剝奪他人行動自由罪
      、加重強盜罪、行使偽造私文書罪、詐欺取財罪等，即須
      分論併罰，惟依修正前刑法，被告所為之傷害罪與剝奪他
      人行動自由罪間，以及加重強盜罪與行使偽造私文書罪、
      詐欺取財罪間，分別具有牽連犯之裁判上一罪關係，而應
      從一重分別論以剝奪他人行動自由罪、加重強盜罪。比較
      新舊法之規定，修正後之刑法對於被告較為不利，自應適
      用行為時即較有利於被告之法律。
    5.刑法第25條第1項關於「已著手於犯罪行為之實行而不遂
      者，為未遂犯」之規定於新法並未修正，而同條第二項於
      修正前之規定為：「未遂犯之處罰，以有特別規定者，為
      限」，修正後則為：「未遂犯之處罰，以有特別規定者為
      限，並得按既遂犯之刑減輕之」，另刑法第26條修正前規
      定為：「未遂犯之處罰，得按既遂犯之刑減輕之。但其行
      為不能發生犯罪之結果，又無危險者，減輕或免除其刑」
      ，修正後規定則為：「行為不能發生犯罪之結果，又無危
      險者，不罰」，是除不能未遂犯修正為不罰以外，僅二條
      文條項之移列。本案被告丙○○於94年9月10日盜刷信用
      卡未遂之行為，其未遂型態既非不能未遂犯，則本件適用
      修正前刑法第25條、第26條未遂犯之規定，自無不利於被
      告。
    6.關於累犯之規定，修正前刑法第47條規定「受有期徒刑之
      執行完畢，或受無期徒或有期徒刑一部之執行而赦免後，
      5年以內再犯有期徒刑以上之罪者，為累犯，加重本刑至
      二分之一」，而修正後之刑法第47條第1項則規定「受徒
      刑之執行完畢，或一部之執行而赦免後，5年以內故意再
      犯有期徒刑以上之罪者，為累犯，加重本刑至二分之一」
      ，被告乙○○、丙○○於本案，無論適用新法或舊法，均
      應論以累犯，故比較新舊法之結果，舊法對於被告並無不
      利。
    7.關於定應執行刑之問題，修正前刑法第51條第5款規定：
      「宣告多數有期徒刑者，於各刑中之最長期以上，各刑合
      併之刑期以下，定其刑期。但不得逾20年。」，而修正後
      刑法第51條第5款規定：「宣告多數有期徒刑者，於各刑
      中之最長期以上，各刑合併之刑期以下，定其刑期。但不
      得逾30年。」是比較新舊法之結果，自以修正前之法律較
      有利於被告
    8.綜合上述各條文修正前、後之比較，自應整體適用被告行
      為時之法律，即修正前刑法之相關規定及罰金罰鍰提高標
      準條例第1條前段規定，對被告二人較為有利，爰論處被
      告二人罪刑如前所述。
四、原審以被告二人罪證明確，適用刑事訴訟法第299條第1項前
    段、第301條第1項，刑法第2條第1項前段、修正前刑法第28
    條、第56條、第277條第1項、第216條、第210條、第302條
    第1項、第305條、第330條第1項、第339條第3項、第1項、
    第55條、第47條、第26條前段、第51條第5款、第38條第1項
    第2款、第219條，修正前罰金罰鍰提高標準條例第1條前段
    ，審酌被告乙○○、丙○○二人前均有多項前科，且正值壯
    年，仍不思悔改，不求上進，而為本案犯行，且犯罪手法兇
    殘，持兇器剝奪甲○○行動自由、強盜甲○○財物，並不時
    加以毆打，使甲○○身心受有嚴重傷害，惡性重大，且犯後
    猶飾詞卸責，未能真心悔改，犯後態度不佳，暨其犯罪之動
    機、目的、所生危害等一切情狀，分別量處如原判決主文所
    示之刑，並定其應執行刑為乙○○應執行有期徒刑玖年陸月
    ，丙○○應執行有期徒刑玖年陸月；另敘明利建昌在簽帳單
    商戶存根聯、持卡人存根聯「顧客簽名」欄內所偽造「甲○○」署押六枚，應依刑法第219條宣告沒收；又扣案之藍波
    刀、開山刀各一把，均為被告二人或其共犯所有、供渠等犯
    罪所用之物，均應依刑法第38條第1項第2款宣告沒收（又從
    刑附屬於主刑，除法律有特別規定者外，依主刑所適用之法
    律，最高法院95年5月23日刑事庭第8次會議決議參照。沒收
    為從刑，是本案應依修正前刑法上開規定為沒收之依據）。
    其餘之扣案物品，因與本案無涉，尚無從為沒收之諭知。復
    敘明被告乙○○、丙○○不另為無罪諭知部分，暨被告乙○○被訴收受贓物無罪部分（均詳後述），另敘明檢察官移送
    併辦部分（臺灣板橋地方法院檢察署95年度偵字第1360號）
    與本案無連續犯之裁判上一罪關係，非起訴效力所及，原審
    無從併予審理而退回檢察官移送併辦部分。其認事、用法均
    無不合，量刑亦屬適當，被告二人上訴意旨否認加重強盜犯
    行；檢察官上訴意旨主張被告乙○○被訴收受贓物部分應成
    立犯罪，指摘原判決不當，均無理由，應予駁回。
五、原審不另為無罪之諭知部分：
（一）公訴意旨另以：被告乙○○於94年8、9月間，夥同被告丙○○、利建昌及某姓名年籍不詳之成年女子，共同基於意
      圖為自己不法所有之犯意聯絡，由被告丙○○提供照片一
      紙交由利建昌以不詳方法偽造詹前淇之身分證及職業大貨
      車駕駛執照各一紙，利建昌則於94年9月3日某時許，持向
      鑫發小客車租賃有限公司（下稱鑫發公司）承租車號YY-7
      715號自用小客車一輛而行使之，在汽車租賃契約書、租
      用汽車切結書上偽造「詹前淇」署名二枚，表示其為詹前
      淇本人用意之證明，並在票號4694號本票發票人欄偽造詹
      前淇署名一枚，而偽造該紙有價證券，足以生損害於詹前
      淇及鑫發公司。又被告乙○○明知手杖刀屬於槍砲彈藥刀
      械管制條例及經內政部公告管制之刀械，竟於94年9月5日
      前之某日、時起，未經許可而持有之，並夥同丙○○、利
      建昌及某姓名年籍不詳之成年女子，共同持之而於94年9
      月5日23時許，將甲○○強押上車號YY-7715號自用小客車
      ，並用上開手杖刀毆打甲○○，致甲○○受有傷害，因認
      被告乙○○、丙○○與利建昌、不詳姓名之成年女子共同
      涉犯槍砲彈藥刀械管制條例第15條加重攜帶刀械罪嫌、刑
      法第201條第1項偽造有價證券罪嫌、第216條、第210條行
      使偽造私文書罪嫌、第216條、第212條行使偽造特種文書
      罪嫌、第218條偽造公印文罪嫌云云。
（二）按犯罪事實應依證據認定之，無證據不得認定其犯罪事實
      ，又不能證明被告犯罪或其行為不罰者，應諭知無罪之判
      決，刑事訴訟法第154條第2項、第301條第1項分別定有明
      文。檢察官認被告二人有上開犯行，無非以甲○○之指訴
      、扣案之手杖刀、偽造之詹前淇身分證、職業大貨車駕駛
      執照、汽車租賃契約書、車籍查詢資料、臺北市政府警察
      局94年11月8日北市警保字第09441652800號鑑驗函、內政
      部警政署刑事警察局94年10月17日刑紋字第0940156636
      號鑑驗書等件為其論據。訊據被告乙○○、丙○○均堅詞
      否認有何公訴意旨所指之上開犯行，被告乙○○辯稱：車
      號YY-7715號自用小客車係利建昌自行承租，與伊無涉，
      伊亦不知道利建昌係以偽造之證件租車；又警方係自懸掛
      車號2261-GX車牌之自用小客車上搜出手杖刀，惟該車子
      係伊之友人即真實姓名年籍不詳綽號「阿安」之成年男子
      所使用，與伊無涉，車上之物品均非伊所有，伊亦未持該
      手杖刀作為傷害甲○○之工具，且甲○○於報案之初，並
      未提及手杖刀係被告等作案工具，其嗣後改稱手杖刀係毆
      打伊之器械，純屬猜測之詞等語。被告丙○○則辯稱：利
      建昌用以租車時，所出示之駕駛執照上之照片並非伊本人
      ，伊於94年9月4日下午方自中國大陸返回臺灣，實不可能
      於同年9月3日夥同利建昌持偽造之詹前淇身分證、駕駛執
      照向鑫發公司承租車子供本案犯罪之用，伊亦未在票號46
      94號本票發票人欄偽造詹前淇之署名，扣案之偽造身分證
      及駕駛執照，其上雖貼有伊之照片，然該照片係伊於94年
      9月20日左右交給利建昌欲用以偽造虛偽證件，惟利建昌
      尚未交付予伊使用，即為警查獲，租車時之照片與扣案證
      件上之照片明顯不同，是利建昌偽造證件進而用以租車之
      犯罪行為實與伊無涉；被告等人自始至終均未有人持有手
      杖刀，遑論以手杖刀為工具傷害甲○○，甲○○於報案時
      亦未提及手杖刀等語。
（三）經查：
    1.承租車號YY-7715號自用小客車部分：
      被告乙○○等人犯上開加重強盜犯行時所使用之車號YY-7
      715號自用小客車，係利建昌以詹前淇之名義行使偽造（
      或變造）之詹前淇身分證、駕駛執照向鑫發公司所承租，
      租賃時所簽立之汽車租賃契約書、租用汽車切結書及開立
      之本票一紙，其上之指印，經內政部警政署刑事警察局鑑
      驗結果，確認與檔存之利建昌指紋卡左拇指指印相符等情
      ，有卷附之車籍查詢資料、汽車租賃契約書、租用汽車切
      結書、商用本票、身分證、駕駛執照影本、內政部警政署
      刑事警察局94年10月17日刑紋字第0940156636號鑑驗書等
      件在卷可憑（見偵查卷第一宗第84頁至第85頁、第87頁至
      第89頁），是足堪認定。另檢察官雖舉扣案之貼有被告丙○○照片之偽造（或變造）詹前淇身分證、職業大貨車駕
      駛執照為本案被告等人犯行之佐證，惟扣案證件上照片，
      與租賃車號YY-7715號自用小客車時，利建昌所留存之身
      分證、駕駛執照影本上面之照片，兩相比對後，可確認並
      不相符，故扣案證件顯非利建昌租車時所使用之證件；且
      被告丙○○辯稱扣案證件上之照片，係伊為了偽造證件於
      94年9月20日時始交付予利建昌，與利建昌94年9月3日租
      車之行為無關，且伊尚未取得該偽造證件，即為警搜索查
      獲等語，從而，檢察官以扣案之證件為據，欲證被告丙○○知悉利建昌租車之事，已嫌無據。又車號YY-7715號自
      用小客車，係本案被告犯案所用之車輛，雖為被告乙○○
      、丙○○二人所不否認，然二人均辯稱係利建昌承租而來
      ，惟對於承租之事渠等並未參與，亦不知悉利建昌冒用他
      人名義、行使偽造（或變造）證件之犯行，參以卷附之租
      車資料中，亦無法證明被告乙○○、丙○○均有參與租車
      之行為，且人民向租車公司租賃車輛，係一般平常之商業
      活動，無須特別之條件即可為之，是被告乙○○、丙○○
      僅知上開車輛係利建昌承租而來，未能認知承租過程之不
      法情事，亦不違常情，故亦難以車號YY-7715號自用小客
      車係被告等人之犯罪工具之一，即認定被告二人與利建昌
      於租車過程中之不法犯行有犯意之聯絡。此外，尚查無其
      他證據可證明被告二人有上開刑法第201條第1項偽造有價
      證券罪、第216條、第210條行使偽造私文書罪、第216條
      、第212條行使偽造特種文書罪、第218條偽造公印文罪之
      犯行，自無從認定被告二人此部分犯罪。
    2.持有手杖刀傷害甲○○部分：
      (1)扣案之手杖刀，係警方於94年10月27日12時50分許至18
        時許，至乙○○位於臺北縣新莊市○○街60巷5號搜索
        時，在停放於上開地點巷口處、懸掛車號2231-GX號車
        牌之自用小客車（實際車號為6096-FJ號，下稱車號223
        1-GX號車輛）駕駛後座下所查扣，為被告二人所不爭執
        ，並據證人即執行搜索之警員謝志鑫於原審審理時證述
        明確（見原審卷第一宗第147頁），復有搜索扣押筆錄
        及扣押物品目錄表在卷可憑（見偵查卷第60頁至第71頁
        ），是該手杖刀並非在乙○○家中所扣得；又上開車號
        2231-GX號車輛，被告乙○○尚供稱係其友人綽號「阿
        安」駕駛至其住處附近停放，其內之物品均非其所有等
        語，從而，該手杖刀是否係被告乙○○或丙○○、利建
        昌所持有，實難遽以認定。
      (2)甲○○雖曾證述扣案之手杖刀即係被告用以在車上毆打
        伊之工具之一云云，然查，甲○○於報案之初，警察詢
        問其受害過程時，僅證述：伊在車上係遭歹徒以槍托及
        不明鐵器毆打等語（見偵查卷第一宗第31頁）；於94年
        12月6日檢察官訊問時，甲○○先答以：伊在車上有試
        著要掙脫並開門，但門被丙○○關上，丙○○拿一個硬
        硬的東西打伊，是何物伊看不清楚（見偵查卷第二宗第
        47頁），至檢察官提示扣案物品後，甲○○始答稱：扣
        案之手杖刀係丙○○在車上所使用之物（見偵查卷第二
        宗第51頁）；嗣於原審審理時，針對原審訊以：被告是
        否有以枴杖刀（即手杖刀）打你？何以認定被告等人以
        枴杖刀打你？，甲○○答稱：「我有聽到枴杖刀的聲音
        ，當時是晚上，在車內，我聽到枴杖刀的聲音」、「我
        用聽的，之前在檢察官那邊有開庭，有叫我指認他們犯
        案之工具，我在車上有聽到管子被敲打的聲音，與我上
        庭聽到的聲音是一樣的，就是我覺得他們拿鐵的東西打
        我，與在檢察官那邊聽到的聲音是一樣的，檢察官把證
        物放在桌上的聲音我有聽到，是一樣的，所以我認定鐵
        管是打我的工具之一」（見原審卷第二宗第18頁），其
        並證述：「他們在停車場在後面架著我時是用藍波刀，
        乙○○是後來用槍抵著我，我並沒有說他們用拐杖刀打
        我，我是聽到拐杖刀的聲音打我」、「檢察官要我指認
        兇器時，我聽到那個拐杖刀的聲音，才認出那個聲音就
        是拐杖刀敲擊發出的，其中有一個人用那個東西打我」
        （見原審卷第二宗第19頁）；而將扣案之手杖刀敲擊手
        掌，確實有金屬撞擊聲一節，並經原審當庭勘驗無訛（
        見原審卷第二宗第78頁）。從而，綜合上開甲○○歷次
        證述及原審之勘驗結果，可知，甲○○或因當時情況混
        亂或夜色昏暗，除槍枝外，並不能確實知悉其在車上遭
        毆打時，被告等人所使用之器械為何，雖可大略界定係
        金屬、鐵器之類物品，然未能明確指出即係扣案之手杖
        刀，其係在檢察官提示扣案物品供其辯識，復參以該手
        杖刀置放於鐵管內，敲擊時亦會發出金屬撞擊聲，甲○○始與其在車上所聽聞之金屬敲擊聲產生聯想，而認定
        該手杖刀即係在車上丙○○用以毆打其之器械。惟除了
        手杖刀之外，可發出金屬撞擊聲之物品，所在多有，在
        當時甲○○遭被告等人限制自由並加以毆打、身心受創
        之際，亦難期待甲○○能清楚辨明各類鐵器敲擊聲之不
        同，是甲○○僅憑聽覺所為之刀械指認，僅係個人猜測
        之詞，無從據以認定扣案之手杖刀即係被告等人使用之
        犯罪工具。
      (3)此外，本案亦查無其他證據證明被告二人與利建昌、真
        實姓名年籍不詳之成年女子有共同持有該手杖刀並遂行
        傷害甲○○之犯行，是亦難認被告二人涉犯槍砲彈藥刀
        械管制條例第15條之加重攜帶刀械犯行。
    3.綜上，本案尚無法認定被告二人有前開公訴意旨所指之犯
      行，惟檢察官認上開部分與被告二人前經論罪科刑之部分
      有牽連犯之裁判上一罪關係，是原審爰不另為無罪之諭知
      。又扣案偽造（或變造）之詹前淇身分證、駕駛執照，依
      被告丙○○所述，係屬被告丙○○與利建昌是否另行觸犯
      刑法第216條、第212條行使偽造（或變造）特種文書罪、
      同法第218條偽造公印文罪之問題，惟上開犯行未據檢察
      官起訴，係屬另一獨立之犯罪行為而與本案無涉，是原審
      無從併予審究，至若檢察官聲請將上開扣案證件沒收，自
      應無從准許。
六、被告乙○○被訴收受贓物罪無罪部分：
（一）公訴意旨略以：被告乙○○另行起意，明知引擎號碼X049
      687號自用小客車（廠牌國瑞、型式：轎式、顏色：棕色
      ）一輛及車號2231-GX號車牌二面均係他人失竊，屬於來
      路不明之贓物，竟於94年10月27日前之某日、時，自綽號
      「阿安」之姓名年籍不詳男子處予以收受，供代步使用，
      而認被告乙○○涉犯刑法第349條第1項之收受贓物罪嫌云
      云。
（二）按犯罪事實應依證據認定之，無證據不得認定其犯罪事實
      ，又不能證明被告犯罪或其行為不罰者，應諭知無罪之判
      決，刑事訴訟法第154條第2項、第301條第1項分別定有明
      文。次按認定不利於被告之事實，須依積極證據，茍積極
      之證據本身存有瑕疵而不足為不利於被告事實之認定，即
      應為有利於被告之認定，更不必有何有利之證據，而此用
      以證明犯罪事實之證據，猶須於通常一般人均不至於有所
      懷疑，堪予確信其已臻真實者，始得據以為有罪之認定，
      倘其證明尚未達到此一程度，而有合理性之懷疑存在，致
      使無從為有罪之確信時，即應為無罪之判決，此有最高法
      院82年度台上字第163號判決、76年台上字第4986號、30
      年上字第816號等判例意旨可資參照。
（三）檢察官認被告乙○○涉犯上開犯行，無非以證人王郎、謝
      志鑫、周協助所為證述、車輛尋獲通報單、車輛失竊電腦
      竊入單等為其論述。訊據被告乙○○堅詞否認有何收受贓
      物之犯行，辯稱：伊並未使用車號2261-GX號自用小客車
      ，該車係伊之朋友綽號「阿安」所使用，94年10月7日「
      阿安」駕駛該車至伊住處，就外出購買午餐，警方隨即前
      來搜索等語。經查：懸掛車號2261-GX號車牌之自用小客
      車，其引擎號碼為X049687號，而實際上之車號應為6096-
      FJ號，登記為樹林廢棄物處理有限公司所有，平日為證人
      王郎使用等情，業據證人王郎證述在卷（見偵查卷第一宗
      第45頁、第二宗第8頁），並有臺北市政府車輛尋獲通報
      單及臺北縣政府警察局車輛失竊電腦輸入單等件在卷可憑
      （見偵查卷第一宗第98頁、第99頁），是堪認該車號2261
      -GX號自用小客車，係懸掛不明車牌之失竊車輛。而被告
      乙○○在警員監視其行動時，曾為警親見其駕駛上開自用
      小客車，且警方在被告乙○○位於臺北縣新莊市○○街60
      巷5號住處搜索時，曾取得上開自用小客車之鑰匙1把等情
      ，雖據證人即查緝本案之警員謝志鑫、周協助警員證述在
      卷，惟被告乙○○辯稱上開贓車係其友人「阿安」所有，
      94年10月7日「阿安」將該車開至伊之住處，未幾警方即
      來搜索等語，核與被告丙○○於偵查時供稱：該車號2231
      -GX號自用小客車伊在事發後警察未來之前曾經駕駛過，
      被告乙○○亦曾經駕駛過，是一個朋友開過來的，警察查
      獲時，才知道是贓車等語相符（見偵查卷第二宗第75頁）
      。故縱認被告乙○○曾向其友人商借上開自用小客車使用
      ，惟自用小客車並非極其昂貴之物，一般人擁有自用小客
      車作為日常代步工具亦屬平常，故自難認被告乙○○使用
      過上開自用小客車，即遽認被告乙○○知悉該自用小客車
      確係贓車，依卷附之資料亦無從認定被告乙○○主觀上明
      知該自用小客車係贓車而仍予收受使用之故意，是無法認
      定乙○○犯有刑法第349條第1項收受贓物之犯行。
（四）綜上各節，檢察官所提出證明被告乙○○有收受贓物犯行
      之證據，查無積極證據，足資證明被告乙○○確有公訴意
      旨所指之犯行，揆諸首揭規定及說明，本案既不能證明被
      告乙○○犯罪，原審依法為被告乙○○此部分無罪判決之
      諭知，核無不當，檢察官上訴意旨主張被告乙○○此部分
      應成立犯罪，指摘原判決此部分不當，為無理由，應予駁
      回。
、退併辦部分：
一、臺灣苗栗地方法院檢察署95年度偵字第4470號、第4471號移
    送併辦意旨略以：
（一）被告乙○○曾因贓物、槍砲彈藥刀械管制條例、毒品危害
      防制條例、妨害自由及偽造文書等案件，先後經法院判決
      有期徒刑1年、6月、6月、4月及8月確定，合併應執行有
      期徒刑2年9月，於民國94年2月4日縮短刑期假釋交付保護
      管束，並於同年5月1日期滿未經撤銷，其未執行之刑，以
      已執行論。
（二）詎其猶仍不知悛改，竟與利建昌、張敗瑞、徐洪華（以上
      三人，均另行提起公訴）基於共同之犯意聯絡及行為分擔
      ，而先後為下列犯罪行為:
    1.94年8月底某日，由被告乙○○在某不詳地點，交付案外
      人詹前淇所有之國民身分證及職業大貨車駕駛執照各1張
      予綽號「六條」之利建昌（按該等物件，均係詹前淇於93
      年2月4日晚上時間，在臺北縣新莊市某計程車上所遺失）
      。其後，被告乙○○並在臺北市松山區某處賓館內，指示
      利建昌更換照片及護貝等變造事宜，而利建昌隨即將其本
      人照片換貼於上開詹前淇之國民身分證及職業大貨車駕駛
      執照上而加以變造；復於同年9月初某日，利建昌即偕同
      被告乙○○回至臺北縣中和市某處租賃車行，並持以前揭
      利建昌所變造詹前淇之國民身分證及職業大貨車駕駛執照
      ，冒以詹前淇之名義而行使之，表示其為詹前淇本人之名
      義，並據以承租車牌號碼9E-1892號自用小客車，足以生
      損害於詹前淇與該租賃車行。
    2.緣被告乙○○與翁正德前因買賣關係生有糾紛，被告乙○○乃與利建昌、張啟瑞（綽號水溝）、徐洪華（綽號順哥
      ）及另二名姓名、年籍均不詳，綽號分為「紅猴」、「麻
      糬」之男子共同基於意圖為自己不法所有之犯意聯絡，先
      由被告乙○○於94年9月11日2時許，示意利建昌撥打電話
      予田統宏，並相約在苗栗縣竹南鎮○○里○○路○段501號
      旁巷口處碰面，而田統宏抵達現場後，張啟瑞乃以不明手
      槍1枝（未扣案）抵住田統宏之身體，被告乙○○及利建
      昌乃夥同另四人，分乘二部自用小客車，將田統宏帶至址
      設竹南鎮○○里○○○路181號「松岩逸汽車旅館」某房
      間內，而以此限制田統宏之行動自由。而被告乙○○並於
      同日4時許，示意田統宏撥打電話予翁正德，要求翁正德
      外出至頭份鎮○○里○○○路與公北三街口處之加油站，
      而翁正德乃不疑有他，旋即駕駛其所有之車牌號碼扣5P-
      7677號自用小客車至該處，而當翁正德抵達現場之際，被
      告乙○○乃緊隨於田統宏之後，並以不明手槍1枝（未扣
      案）抵住翁正德之身體，而以此強暴之方式，至使翁正德
      不能抗拒，強押翁正德進入被告乙○○所駕駛之自用小客
      車，隨即駕車前往松岩逸汽車旅館。而當一行人抵達松岩
      逸汽車旅館房間之後，被告乙○○旋即以一手持藍波刀1
      支，另一手持不明手槍1枝，並以手槍槍托部位敲擊翁正
      德之頭部，而同在現場之張啟瑞、利建昌、徐洪華及另二
      名綽號分為「紅猴」、「麻糬」之男子，即徒手毆打翁正
      德之頭部及肩膀等部位，時間約持續5至6分鐘之久，翁正
      德因之受有左側頭部挫瘀傷4x3公分及左手臂穿刺傷0.5x0
      .5 公分之傷害。其後，一行人便將田統宏帶至隔壁房間
      ，而於現場遺留被告乙○○、張啟瑞及另一姓名、年籍均
      不詳之男子（此係指綽號分為「紅猴」、「麻糬」之男子
      中之一人），並以此剝奪翁正德之行動自由，而由其中一
      人對翁正德出言: 「之前買賣沒有成功，要拿出新臺幣（
      下同）100萬元來賠」等語，但不為翁正德所允諾，被告
      乙○○即趁勢將翁正德身上之2、3000元取走，並持續以
      手槍槍托部住及藍波刀敲擊翁正德之身體，而其後張啟瑞
      乃與翁正德商討還款之相關事宜。又約略經過2至3小時時
      間，利建昌進入翁正德遭囚禁之房間內，並手持與被告徐
      洪華共同自翁正德之自用小客車上所取得之物件共3包（
      內含翁正德之現金卡、提款卡及證件等物），而被告乙○○即負責逼問翁正德之提款卡密碼，張啟瑞則在一旁負責
      紀錄，然翁正德終因意識不清，無以回答正確之密碼，雙
      方因之僵持不下。而於同日中午時間，復由被告乙○○駕
      駛翁正德所有之車牌號碼5P-7677號自用小客車，而被告
      徐洪華則乘坐於右前座，張啟瑞並手持不明手槍1枝抵住
      翁正德之身體，而共同乘坐於後座，以此方法剝奪翁正德
      之行動自由，而前往尋找二名姓名、年籍均不詳，綽號「
      天明」及「博仔」之男子。然而於尋訪至「博仔」住處之
      際，被告乙○○所駕駛搭載張啟瑞及翁正德之車輛即先行
      離去，而當車輛駛至竹南鎮○○路與永貞路口處時，被告
      乙○○與張啟瑞二人並先後下車，而翁正德即趁汽車鑰匙
      未拔取之際，趁機駕車離去，並報警處理後，進而在翁正
      德所有之自用小客車上扣得被告乙○○所有之行動電話2
      支（門號分為:0000000000、0000000000，業已發還乙○○具領保管)及藍波刀1支等物，始循線查悉上情。
（三）因認被告乙○○此部分所涉犯之刑法第216條、第212條之
      行使偽造特種文書罪嫌、第277條第1項傷害罪、第302條
      第1項剝奪行動自由罪、330條之加重強盜等罪嫌，與被告
      乙○○上開論罪科刑之部分有連續犯之裁判上一罪關係云
      云。
二、經查：
（一）就公訴意旨所指被告乙○○與利建昌以偽造詹前淇之身分
      證及職業大貨車駕駛執照，向鑫發小客車租賃有限公司承
      租承租車號YY-7715號自用小客車所涉犯之偽造文書罪嫌
      部分，原審依法已不另為無罪之諭知，經本院審核後亦認
      並無違誤，業如前述。是移送併辦意旨所指被告乙○○與
      利建昌以變造詹前淇之國民身分證及職業大貨車駕駛執照
      ，向臺北縣中和市某處租賃車行承租車牌號碼9E-1892號
      自用小客車所涉犯之偽造文書罪嫌，與前揭不另為無罪諭
      知部分，難認二者有連續犯之裁判上一罪關係。
（二）按連續犯之所謂出於概括犯意，必須其多次犯罪行為自始
      均在一個預定犯罪計劃以內，出於主觀上始終同一犯意之
      進行，若中途另有新犯意發生，縱所犯為同一罪名，究非
      連續其初發的意思，即不能成立連續犯，最高法院70年台
      上字第6296號判例意旨可資參照。查被告乙○○為本案犯
      行之原因，係因94年8、9月間其友人張啟瑞告知甲○○調
      戲女子，伊於其後某日晚上至甲○○店內，甲○○告知打
      烊，伊心生不滿，故臨時起意欲教訓甲○○，業據被告乙○○於警詢、偵查、原審審理時供述明確（見偵查卷第一
      頁第181頁、第二宗第73頁、原審卷第一宗第60頁、原審
      第二宗第112頁反面）。而依上開移送意旨所述，被告乙○○係因買賣糾紛方對田統宏、翁正德為前述之犯行，前
      者係臨時起意，後者則係早有預謀，二者顯然不同，自無
      可能自始即在同一預定犯罪計畫中。而被告乙○○於本案
      之犯罪手法，雖與移送併辦意旨所述對被害人田統宏、翁
      正德所為之犯行，有雷同之處，惟習慣犯罪之人以其慣用
      之手法犯罪，本極其平常，自不能以其犯罪手段相似，即
      遽爾推認被告乙○○係基於一個犯罪之概括故意而為全部
      之犯行。從而，尚難認被告乙○○就本案犯行，及其對翁
      正德所犯之加重強盜犯行，係基於概括犯意而為之，而認
      二案間有連續犯之裁判上一罪關係
三、綜上，檢察官上開移送併辦部分即非本案起訴效力所及，非
    本院所得審究，應將此併辦案件退由檢察官另為適法之處理
    。
據上論斷，應依刑事訴訟法第368條，判決如主文。
本案經檢察官沈世箴到庭執行職務。
中    華    民    國    95    年    12    月    20    日
                  刑事第八庭審判長法  官  鄭文肅
                                  法  官  江國華
                                  法  官  楊炳禎
以上正本證明與原本無異。
如不服本判決，應於收受送達後10日內向本院提出上訴書狀，其
未敘述上訴之理由者並得於提起上訴後10日內向本院補提理由書
（均須按他造當事人之人數附繕本）。
                                  書記官  廖素花
中    華    民    國    95    年    12    月    21    日
附錄：本案論罪科刑法條全文
刑法第二百七十七條第一項、
傷害人之身體或健康者，處三年以下有期徒刑、拘役或一千元以
下罰金。
刑法第二百十六條
行使第二百十條至第二百十五條之文書者，依偽造、變造文書或
登載不實事項或使登載不實事項之規定處斷。
刑法第二百十條
偽造、變造私文書，足以生損害於公眾或他人者，處五年以下有
期徒刑。
刑法第三百零二條第一項
私行拘禁或以其他非法方法，剝奪人之行動自由者，處五年以下
有期徒刑、拘役或三百元以下罰金。
刑法第三百零五條
以加害生命、身體、自由、名譽、財產之事，恐嚇他人致生危害
於安全者，處二年以下有期徒刑、拘役或三百元以下罰金。
刑法第三百三十條第一項
犯強盜罪而有第三百二十一條第一項各款情形之一者，處七年以
上有期徒刑。
刑法第三百三十九條第一項、第三項
意圖為自己或第三人不法之所有，以詐術使人將本人或第三人之
物交付者，處五年以下有期徒刑、拘役或科或併科一千元以下罰
金。
前二項之未遂犯罰之。


司法院資訊處製作；財團法人民間司法改革基金會備份。
